【裁判字號】    97,消債更,366
【裁判日期】    970826
【裁判案由】    更生事件
【裁判全文】
臺灣臺北地方法院民事裁定           97年度消債更字第366號
聲  請  人
即債務人    甲○○
代  理  人  高烊輝律師
                        揚法律事務所)
上列當事人因消費者債務清理事件聲請更生，本院裁定如下：
    主  文
更生之聲請駁回。
聲請費用由聲請人負擔。
    理  由
一、按「聲請更生或清算不合程式或不備其他要件者，法院應以
    裁定駁回之，但其情形可以補正者，法院應定期間先命補正
    」，消費者債務清理條例（下稱本條例）第8條定有明文。
    又「債務人與金融機構協商成立者，不得聲請更生或清算。
    但因不可歸責於己之事由，致履行顯有重大困難者，不在此
    限」；「本條例施行前，債務人依金融主管機關協調成立之
    中華民國銀行公會會員辦理消費金融案件無擔保債務協商機
    制與金融機構成立之協商，準用前項之規定」，復為本條例
    第151條第5項、第6項所明定。
二、本件債務人向本院聲請更生之意旨略以：其有不能清償債務
    情事，前依95年中華民國銀行公會會員辦理消費金融事件無
    擔保債務協商機制請求協商債務清償方案，於民國（下同）
    95年5月間協商成立並約定自95年6月起每月償還新臺幣（下
    同）43,954 元，並盡最大努力繳付至96年8月，惟因非自願
    性失業等不可歸責事由，致96年9月起無力續為清償故為毀
    諾，有不可歸責於己致履行原協商方案顯有重大困難之事由
    ，爰依法聲請更生云云。經查：
(一)債務人與金融機構協商成立者，除非因不可歸責於己之事由
    ，致履行顯有重大困難，否則不得聲請更生或清算，本條例
    第151條第5項規定意旨甚明。是債務清償方案成立後，固由
    債務人按其條件履行，惟需於其後發生情事變更，在清償期
    間收入或收益不如預期，致該方案履行困難甚或履行不能，
    因不可歸責於己，始能聲請更生或清算。此項規定旨在避免
    債務人任意毀棄已成立之協商，濫用更生或清算之裁判上債
    務清理程序，蓋以債務清償方案係經當事人行使程序選擇權
    所為之債務清理契約，債務人應受該成立之協議所拘束。查
    本件債務人曾於95年5月間與金融機構成立協商，並自95年6
    月起每月繳納協商款項至96年8月始毀諾（詳更生聲請狀聲
    證5－繳款單據），是本件應先探究債務人是否符合本條例
    第151條第5項但書「因不可歸責於己之事由，致履行顯有重
    大困難」之規定，而得聲請更生。
(二)依債務人所提出之96年度各類所得清單、扣繳憑單等資料（
    詳更生聲請狀聲證6）可知，其於96年度全年所得為777,485
    元（211,917元＋565,068元＋500元），此外另有其軍人退
    役俸每半年給付158,454元（詳更生聲請狀聲證8－郵政存簿
    儲金簿影本，其中96年1月1日及96年7月1日各有一筆退役俸
    匯入），全年為316,908元，是債務人96年度之收入合計為
    1,094,393元，平均月收入約91,199元，顯見債務人於96年9
    月毀諾時之收入豐厚，即使依原協商條件繼續每月繳款
    43,954元，應無重大困難之處。
(三)又債務人主張其個人及所扶養之未成年子女二人每月生活費
    用為36,851元（詳更生聲請狀聲證12－財產及收入狀況說明
    書），姑且不論其主張之必要支出項目是否合理，僅就債務
    人96年度平均月收入91,199元觀之，即使扣除每月生活費用
    後，仍有餘54,348元，顯足以繳納每月之協商款項43,954元
    ，是本件債務人於毀諾時之資力狀況，尚非不能依原協商條
    件繼續履行。
(四)債務人雖另提出非自願性失業致無力清償之主張，惟查債務
    人係於96年9月即已毀諾，嗣於97年3月始遭東森電視事業股
    份有限公司以業務緊縮且無適當工作可供安置為由，予以資
    遣（詳債務人97年7月16日所提出之陳報狀附件7－東森公司
    函及資遣費、預告工資說明書），故本件於判斷是否符合本
    條例第151條第5項但書所稱「因不可歸責於己之事由，致履
    行顯有重大困難」時，自應以毀諾當時債務人之實際遭遇、
    資力狀況加以衡量，難認當時係出於不可歸責之事由。
三、綜上，本件既無不可歸責之事由，且債務人毀諾當時之資力
    即使繼續依原協商條件履行，亦非顯有重大困難，應屬聲請
    更生之要件不備，且又無從補正，依首揭條文之意旨，自應
    駁回其更生之聲請，爰裁定如主文。
中    華    民    國    97    年    8    月    26     日
              民事第八庭    法      官  郭淑貞
上為正本係照原本作成
如不服本裁定，應於裁定送達後10日內，以書狀向本院提出抗告
，並繳納抗告費新臺幣1千元
中    華    民    國    97    年    8    月    26     日
                            書  記  官  林桂玉


司法院資訊處製作；財團法人民間司法改革基金會備份。
